【裁判字號】    91,財管,6
【裁判日期】    920328
【裁判案由】    
【裁判全文】
臺灣臺南地方法院民事裁定  九十一年度財管字第六號
    聲  請  人  甲○○
                乙○○
右聲請人聲請選任失蹤人清川暠一（原名張家海）財產管理人事件，本院裁定如左：
    主      文
選任財政部國有財產局台灣南區辦事處台南分處為為失蹤人清川暠一（原名張家海，
日據時期明治三十七年八月十八日生，住台南州台南市寶町一丁目二十二番地）之財
產管理人。
程序費用由聲請人負擔。
    理      由
一、本件聲請意旨略以：
（一）緣坐落台南市○區○○段第一一六０之一地號，地目建，面積二十四平方公尺
      土地一筆，係清川暠一（原名張家海，持分二十四分之一）、聲請人甲○○（
      持份二十四分之七）、乙○○（持分二十四分之十四）及案外人吳水（持分十
      二分之一）所共有。
（二）按前揭土地共有人清川暠一業於民國三十二年（昭和十八年）八月十九日全家
      遷往日本，光復後其原設籍地台南市北區並無其戶籍設籍資料，經依原設籍地
      址（含日本）投遞文書，均無人收件，嗣奉內政部警政署入出境管理局函復，
      「該局亦查無清川暠一及其家屬日據時期及光復後（民國三十九年四月以後）
      之入出境紀錄，其行蹤成謎，生死不明。
（三）今聲請人為依據土地法第三十四條之一規定，處分前揭共有土地需要，因無法
      依非訟事件法第四十九條第一項規定之順序，選定前揭土地共有人清川暠一之
      財產（財產價值依當期公告土地現值計算，未扣除土地增值稅前為新台幣八萬
      二千元）管理人，爰依土地法第三十四條之一執行要點第九點第三項第四款及
      非訟事件法第四十九條第二項之規定提出聲請，請求選任「財政部國有財產局
      台灣南區辦事處台南分處」為為失蹤人清川暠一之財產管理人等語，
二、按「失蹤人失蹤後，未受死亡宣告前，其財產之管理，依非訟事件法之規定。」
    民法第十條定有明文，依同法第八條之立法理由：「僅按失蹤云者，離去其住所
    或居所，經過一定年限，生死不分明之謂也。」是此所謂失蹤人，尚非泛指該人
    離去住所，不知其行蹤之謂，尚須符合「經過一定年限」、「生死不明」之要件
    始可，即所謂失蹤人者，除應有離去住所或居所，經過一定年限之要件外，更要
    有客觀發生之事實而有生死成謎之要件。次按失蹤人失蹤後，未受死亡宣告前，
    其財產之管理，依非訟事件法之規定，又失蹤人不能依前項規定定財產管理人時
    ，法院依利害關係人之聲請，得就其財產之管理，以裁定命為必要之處分，或為
    選任財產管理人，民法第十條、非訟事件法第四十九條第二項分別定有明文。
三、經查，聲請人主張其與清川暠一共有坐落台南市○區○○段第一一六０之一地號
    土地，業據提出土地登記簿謄本為據。清川暠一於日據時期原設籍於台南州台南
    市寶町一丁目二十二番地，惟於日據時期昭和十八年八月十九日，全家遷往日本
    潢濱，寄留該地，嗣即下落不明，其戶籍無遷出或死亡登記，台灣光復後，清川
    暠一及其家屬，在原設籍地之台南市北區無設籍資料，亦查無入出境資料，此亦
    有聲請人提出之清川暠一日據時期戶籍謄本、台南市北區戶政事務所函影本各一
    份、無法投遞信件影本三份、內政部警政署入出境管理局函影本二份在卷可證。
    按聲請人與清川暠一共有之上開土地歷經台灣光復之土地總登記、土地重測等，
    已經多次土地登記，清川暠一皆未出面辦理相關登記，且無法查出其行蹤，核與
    民法第八條立法理由所指「經過一定年限，生死不分明。」之情事相當，堪信清
    川暠一現已行方不明，是聲請人主張清川暠一失蹤及其為利害關係人等情，堪信
    為真實。再者，清川暠一未置財產管理人，又無符合非訟事件法第四十九條第一
    項所列舉之失蹤人財產管理人，則聲請人依同法第二項規定，請求本院為失蹤人
    清川暠一選任財產管理人，核無不合，應予准許。爰選任財政部國有財產局台灣
    南區辦事處台南分處為為失蹤人清川暠一之財產管理人。
四、依非訟事件法第八條第二項、民事訴訟法第七十八條，裁定如主文。
中      華      民      國    九十二    年      三      月    二十八    日
                                  臺灣臺南地方法院家事法庭
~B法      官  張麗娟
右為正本係照原本作成。
如對本裁定抗告須於裁定送達後十日內向本院提出抗告狀，並應繳納抗告費新台幣四十五元。
中      華      民      國    九十二    年      三      月    二十八    日
~B法院書記官  陳世明


司法院資訊處製作；財團法人民間司法改革基金會備份。
